臺灣臺中地方法院刑事判決　　　　　　　96年度易字第3697號
公　訴　人　臺灣臺中地方法院檢察署檢察官
被　　　告　甲○○
上列被告因詐欺案件，經檢察官提起公訴（九十六年度偵緝字第
一八０二號），本院判決如下：
    主    文
甲○○幫助意圖為自己不法之所有，以詐術使人將本人之物交付
，處有期徒刑伍月，如易科罰金，以新台幣壹仟元折算壹日，減
為有期徒刑貳月又拾伍日，如易科罰金，以新台幣壹仟元折算壹
日。
    犯罪事實
一、甲○○明知金融機構帳戶之存摺及提款卡係供自己使用之重
    要理財工具，關係個人財產、信用之表徵，且可預見存摺、
    提款卡及其密碼如交予他人使用，而未加以闡明正常用途，
    極易被利用為與財產有關之犯罪工具，竟仍不顧他人可能遭
    受財產上損害之危險，而基於縱若其金融機構帳戶被利用作
    為詐欺取財，並不違背其本意之幫助犯意，於民國（下同）
    九十五年九月十六日或十七日，在不詳地點，將其於九十四
    年九月二十九日向玉山銀行大里分行所申設開立第00000000
    00000號帳戶之存摺、提款卡（包括密碼），交付予不詳姓
    名成年人使用。該不詳姓名成年人或所屬詐欺集團成員取得
    甲○○所有上開玉山銀行大里分行帳戶之存摺、提款卡（包
    括密碼）後，即意圖為自己不法之所有，於九十五年九月二
    十一日上午九時許，由其中某不詳姓名成年女子偽以乙○○
    友人「黃怡娟」之名義，撥打電話予乙○○，向乙○○佯稱
    ：急需匯錢予投資之合夥人等語，使乙○○信以為真而陷於
    錯誤，遂依該女子指示，先後於同日上午十時十分許及同日
    下午二時三十六分許，分別匯款新臺幣（下同）三萬元、十
    萬元至王富強（其因另案曾經判決確定，經檢察官為不起訴
    處分確定）向華南商業銀行五權分行所申設開立第00000000
    0000號帳戶及甲○○所有上開玉山銀行大里分行帳戶，該不
    詳姓名成年人或所屬詐欺集團成員隨即於當日以提款卡提領
    所詐得上開款項。嗣經乙○○察覺有異，始知受騙，並報警
    處理，為警循線查獲。
二、案經臺中市警察局第一分局報請臺灣臺中地方法院檢察署檢
    察官偵查起訴。
    理    由
一、按被告以外之人於審判外之陳述，雖不符前四條之規定，而
    經當事人於審判程序同意作為證據，法院審酌該言詞陳述或
    書面陳述作成時之情況，認為適當者，亦得為證據。當事人
    、代理人或辯護人於法院調查證據時，知有第一百五十九條
    第一項不得為證據之情形，而未於言詞辯論終結前聲明異議
    者，視為有前項之同意，刑事訴訟法第一百五十九條之五定
    有明文。經查證人即被害人乙○○於警詢時之證詞，被告在
    本院準備程序中並未爭執其證據能力，且未於本案言詞辯論
    終結前聲明異議，本院審酌證人即被害人乙○○於警詢時之
    證詞，係於案發後就其親身經歷之事實所為，且依其陳述作
    成時之情況，並無不適當之情形，依刑事訴訟法第一百五十
    九條之五第二項規定，自有證據能力，合先敘明。
二、訊之被告甲○○固坦承於九十四年九月二十九日向玉山銀行
    大里分行申設開立第0000000000000號帳戶，並取得存摺、
    提款卡（包括密碼）等情，然矢口否認有何幫助詐欺取財犯
    行，辯稱：伊所有上開玉山銀行大里分行帳戶於開戶後均未
    曾使用，而該帳戶之存摺（密碼寫在存摺上）、提款卡已遺
    失，但何時遺失已忘記，遺失後未向警方報案及向銀行申請
    掛失，並未將伊所有上開玉山銀行大里分行帳戶之存摺、提
    款卡（包括密碼）交付他人云云。惟查乙○○因誤信詐欺集
    團成員所提供之上開詐騙訊息，以致陷於錯誤，而先後於上
    揭時間，分別匯款三萬元、十萬元至王富強向華南商業銀行
    五權分行所申設開立第000000000000號帳戶及被告所有上開
    玉山銀行大里分行帳戶，該詐欺集團成員隨即於當日以提款
    卡提領所詐得上開款項等情，業據證人即被害人乙○○於警
    詢時指證述綦詳，並有被害人提出之合作金庫銀行自動櫃員
    機交易明細單、中國信託商業銀行匯款申請書影本各一紙、
    王富強所有上開華南商業銀行五權分行帳戶之開戶資料及存
    款往來明細表影本各一份、被告所有玉山銀行大里分行帳戶
    之開戶資料及客戶交易明細表影本各一份附卷可稽。而依被
    告於九十六年六月九日偵查中供稱：伊於九十五年九月間曾
    將所有上開玉山銀行大里分行帳戶之存摺、提款卡等物放在
    機車前面籃子內，後來發現不見了，並未將密碼告知他人，
    不知他人為何知道該帳戶密碼等語。可知被告既自承其所有
    上開玉山銀行大里分行帳戶，於九十四年九月二十九日開戶
    後均未曾使用，有其上開玉山銀行大里分行帳戶之客戶交易
    明細表影本一份附卷可查，何以竟於開戶近一年時間後（即
    九十五年九月間）無故將其所有上開玉山銀行大里分行帳戶
    之存摺、提款卡等物置放在機車前面籃子內以致遺失，實有
    疑問；且被告於偵查中並未提及有何將密碼寫在存摺上之事
    ，核與其上開辯以將密碼寫在存摺上，以致拾獲者知悉該帳
    戶密碼云云，亦有未合；又被告於開戶時曾在新開帳戶告知
    書受告知人欄上簽名、蓋章，有新開帳戶告知書影本一紙附
    卷可考，則其對於該告知書內記載帳戶遺失應請立即向本行
    辦理遺失及帳戶存摺、金融卡、密碼請分別保存等情，應有
    所知悉，而依被告於九十五年九月二十六日警詢時供稱：該
    帳戶之存摺及提款卡，係於九十五年九月十六日或十七日在
    台中市遺失等語，何以其所有上開玉山銀行大里分行帳戶之
    存摺、提款卡遺失後未即時向銀行申辦遺失及向警方報案，
    迨被害人於九十五年九月二十一日遭詐騙集團成員詐騙，致
    於同日匯款十萬元至被告所有上開玉山銀行大里分行帳戶，
    並經詐騙集團成員於同日以提款卡提領所詐得上開款項後，
    被告始於九十五年九月二十六日向銀行申辦遺失，因已列為
    警示帳戶，經銀行人員通知警方前往處理，而為警查獲，有
    被告警詢筆錄及員警職務報告一份附卷足稽，可見被告辯以
    該帳戶之存摺、提款卡等物係遺失云云，尚非可信。況金融
    機構帳戶之存摺、提款卡（包括密碼），僅供本人存提款項
    使用，具有專屬性，若謂不詳姓名成年人或所屬詐欺集團成
    員在未徵得被告同意使用之情況下，即指示被害人匯款至其
    所有上開玉山銀行大里分行帳戶，亦與經驗法則相悖。參以
    依卷附被告所有上開玉山銀行大里分行帳戶之客戶交易明細
    表所載，其帳戶於九十四年九月二十九日申設開立後，均未
    曾使用，迄九十五年九月二十一日，始由被害人匯入十萬元
    ，隨即於當日以提款卡提領一空，顯見被告所有上開玉山銀
    行大里分行帳戶之存摺、提款卡（包括密碼），應係其於警
    詢時所述遺失之時間即九十五年九月十六日或十七日，在不
    詳地點，交付予不詳姓名成年人使用無疑，是被告辯以該帳
    戶之存摺、提款卡等物係遺失云云，要屬事後卸責之詞，不
    足採信。次查被告係七十三年九月十日出生之成年人，具相
    當之社會經驗，對不詳姓名成年人何以須用其所有上開玉山
    銀行大里分行帳戶，豈能無疑？且自政府開放金融機構申請
    設立以來，金融機構大量增加，使一般人申請存款帳戶極為
    容易、便利，故除非充作犯罪使用，一般並無使用他人金融
    機構帳戶之必要。而坊間新聞媒體，對於不肖犯罪集團，經
    常利用大量取得之金融機構帳戶，作為詐欺或恐嚇取財工具
    ，亦多所報導，被告對此應知之甚詳，竟仍將其所有上開玉
    山銀行大里分行帳戶之存摺、提款卡（包括密碼），交付予
    不詳姓名成年人使用，該不詳姓名成年人或所屬詐欺集團成
    員果據以作為詐欺取財匯款之工具，被告自有幫助該不詳姓
    名成年人或所屬詐欺集團成員詐欺取財之不確定故意。本件
    事證明確，被告犯行堪以認定。
三、按刑法上之故意，以行為人對於構成犯罪之事實，包括犯罪
    客體、行為、結果等均有具體確定認識，並有意使其發生者
    為確定故意，而行為人對於構成犯罪之事實，雖無具體確定
    認識，但已預見其發生，且其發生不違背其本意者，則為不
    確定故意。又行為人基於幫助他人犯罪之意思，為促成他人
    犯罪而為犯罪構成要件以外之行為，為幫助犯。本件被告將
    其所有上開玉山銀行大里分行帳戶之存摺、提款卡（包括密
    碼），交付予不詳姓名成年人使用，該不詳姓名成年人或所
    屬詐欺集團成員嗣據以作為詐欺取財匯款之工具，此既不違
    背被告當初交付存摺、提款卡（包括密碼）之本意，且係參
    與提供取得詐欺取財犯罪所得款項之工具，對此犯行施以助
    力，為詐欺取財罪構成要件以外之行為，應以詐欺取財罪之
    幫助犯論之。核被告所為，係犯刑法第三十條第一項、第三
    百三十九條第一項之幫助詐欺取財罪。又被告係幫助該不詳
    姓名成年人或所屬詐欺集團成員犯詐欺取財罪，為幫助犯，
    應按正犯之刑減輕之。爰審酌被告提供其個人所申請之上開
    銀行帳戶予詐欺集團作為詐欺取財之匯款帳戶使用，助長犯
    罪之不良風氣，幫助犯罪者隱匿真實身分，增加檢警犯罪偵
    查之困難性，不肖之徒，則爭相仿效，藉此手段詐欺取財，
    日益猖獗，致使受害民眾不斷增加，若不針對提供人頭帳戶
    者，予以適度之刑罰，顯然無法抑制該類型犯罪之發生，暨
    被告迄未賠償被害人之損害，並兼衡酌被告本身並未實際參
    與詐欺取財之犯行，可責難性較為輕微，與被告犯罪後矢口
    否認犯行、犯後態度非佳等一切情狀，量處有期徒刑五月，
    並諭知易科罰金之折算標準，以示懲儆。又被告犯罪時間在
    九十六年四月二十四日以前，查無中華民國九十六年罪犯減
    刑條例不予減刑之情形，應依同條例第二條第一項第三款之
    規定減其宣告刑二分之一，即減為有期徒刑二月又十五日，
    並諭知易科罰金之折算標準。
四、據上論斷，應依刑事訴訟法第二百九十九條第一項前段、刑
    法第三十條第一項前段、第三百三十九條第一項、第三十條
    第二項、第四十一條第一項前段、刑法施行法第一條之一，
    中華民國九十六年罪犯減刑條例第二條第一項第三款、第七
    條、第九條，判決如主文。
本案經檢察官丙○○到庭執行職務。
中　　華　　民　　國　　96　　年　　8 　　月　　31　　日
                  刑事第三庭  審判長法  官  唐光義
                                    法  官  楊萬益
                                    法  官  朱光國
上正本證明與原本無異。
如不服本判決，應於收送達後10日內向本院提出上訴書狀（應敘
述具體理由並附繕本）。
上訴書狀如未敘述理由，應於上訴期間屆滿後20日內補提理由書
於本院。
　　                                書記官  張孝妃
中　　華　　民　　國　　96　　年　　8 　　月　　31　　日
附錄論罪科刑法條
中華民國刑法第339條：
意圖為自己或第三人不法之所有，以詐術使人將本人或第三人之
物交付者，處五年以下有期徒刑、拘役或科或併科一千元以下罰
金。
以前項方法得財產上不法之利益或使第三人得之者，亦同。
前二項之未遂犯罰之。
